【裁判字號】    89,簡上,25
【裁判日期】    891205
【裁判案由】    竊盜
【裁判全文】
臺灣士林地方法院刑事判決                          八十九年度簡上字第二五號
    上  訴  人  臺灣士林地方法院檢察署檢察官
    被      告  丁○○○
    輔  佐  人  丙○○
    即被告之子
右列上訴人因被告竊盜案件，不服本院內湖簡易庭八十八年度湖簡第九九三號中華民
國八十八年十二月二十四日之第一審判決（聲請簡易處刑案號：台灣士林地方法院檢
察署八十八年度偵字第三五八六號），提起上訴，本院管轄之第二審合議庭判決如左
：
    主  文
原判決撤銷。
丁○○○無罪。
    理  由
一、檢察官聲請簡易處刑意旨略以：被告丁○○○在台北市立忠孝醫院營養部擔任工
    友，意圖為自己不法之所有，於民國八十八年三月九日下午一時三十五分許，在
    該院營養部員工更衣室內，利用自有之鑰匙開啟同事乙○○之衣物櫃，竊取放置
    皮包內之新台幣（下同）五十元鈔券二張，嗣經乙○○察覺報警，因認被告涉有
    刑法第三百二十條第一項之竊盜罪嫌等語。
二、按犯罪事實，應依證據認定之，無證據不得推定其犯罪事實；不能證明被告犯罪
    ，應諭知無罪之判決，刑事訴訟法第一百五十四條及第三百零一條第一項分別定
    有明文。又按刑事訴訟法上所謂認定犯罪事實之證據，係指足以認定被告確有犯
    罪行為之積極證據而言，該項證據自須適合於被告犯罪事實之認定，始得採為斷
    罪資料；認定犯罪事實應依證據，為刑事訴訟法所明定，故被告否認犯罪事實所
    持之辯解，縱屬不能成立，仍非有積極證據足以證明其犯罪行為，不能遽為有罪
    之認定；又告訴人之告訴，係以使被告受刑事訴追為目的，是其陳述是否與事實
    相符，仍應調查其他證據以資審認，最高法院二十九年上字第三一○五號、三十
    年上字第一八三一號及五十二年臺上字第一三○○號判例分別可資參酌。
三、本件公訴人認被告丁○○○涉犯右揭竊盜罪嫌，無非以告訴人乙○○之指訴及自
    被告身上查獲之鈔券號碼與告訴人抄寫留存之號碼相同等情為據。訊之被告丁○○○堅詞否認有何竊盜犯行，辯稱：錢是在進入更衣室後在地上撿到的，也沒有
    打開乙○○的櫃子等語。經查：
  (一)告訴人於警、偵訊及本院訊問時，雖始終指稱：「被告進入更衣室後關門，伊在
    更衣室外有聽到被告開啟伊衣櫃之聲音。」等語，然據證人即忠孝醫院政風室人
    員傅仰鈞到庭證稱該更衣室內之衣物櫃共有十二個之多（見本院八十九年十一月
    二十二日之審理筆錄第二頁），及依被告與告訴人所繪附卷之衣物櫃圖示，櫃子
    均係相鄰緊接而排成一列等情，則告訴人如何能在隔著更衣室門的情況下，確定
    知悉被告是開何人之櫃子，已有可疑，且縱令被告所持之忠孝醫院核發之鑰匙，
    事後雖證實可開啟含告訴人之衣物櫃子共五個櫃子，亦難遽以推論當時被告確有
    開啟告訴人之衣物櫃；且據告訴人指訴：「伊皮包是放在衣物櫃內，那二張五十
    元之鈔券放在皮包最外層，另外尚有用信封裝了二萬元放在皮包最裡層，‧‧二
    萬元之鈔券並沒有抄下號碼」、「抄下那二張五十元之號碼，是要抓偷竊之人」
    等語（見前揭審判筆錄第六頁至第八頁），然證人即當時處理此事之忠孝醫院營
    養部營養師甲○○卻證述：「當日乙○○之皮包很亂，還有大鈔」等語（見本院
    八十九年五月二日之訊問筆錄），則衡諸常情，告訴人同樣放置於皮包內之二萬
    元鈔券亦有隨之失竊之可能，告訴人豈有甘冒可能失去更多金錢之風險，僅僅為
    了要抓偷竊放置在皮包最外層之有記下號碼之二張五十元鈔券竊賊之可能性；又
    參酌告訴人自承：被告在更衣室裡面待了約十分鐘‧‧當被告從更衣室出來就認
    定是被告偷了錢，而未先去查看皮包內二萬元是否有隨之不見等情（見前揭審判
    筆錄第六頁、第十頁），亦與常情不符，從而，告訴人所為之指訴顯有瑕疵，且
    與事實不相符合，尚難據採。
  (二)被告丁○○○於案發當時確實曾向到場處理之忠孝醫院營養師甲○○辯稱該二張
    五十元之鈔券係購物所找之錢，也曾有表示係撿到等情，業據證人甲○○結證屬
    實（見本院八十九年五月二日之訊問筆錄），雖嗣於警、偵訊及本院訊問時均一
    致辯稱是在更衣室地上所撿到的等語，其前後關於取得鈔券之辯解雖有不同，然
    尚難據此作為被告有觸犯竊盜罪之認定。至於公訴人另以被告在警訊及偵查中先
    稱該二張五十元鈔券係在更衣室置物櫃旁地上拾獲，後於本院審理時又改稱係在
    鞋架前地上拾獲，被告所辯稱拾獲之地點前後說法不一，惟查，忠孝醫院更衣室
    之擺設，依告訴人繪製之圖顯示及本院親往忠孝醫院訊問證人甲○○時所見，該
    更衣室自外進門後先有一鞋櫃，然後便緊接一列衣物櫃，則被告關於地點之辯解
    應只是角度不同之描寫方式，尚堪認為真實。
四、綜上所述，復查無其他積極證據足認被告有何竊盜犯行，故屬不能證明其犯罪，
    自應諭知無罪之判決。又檢察官聲請以簡易判決處刑之案件，經法院審理後認為
    應諭知無罪判決者，應適用通常程序審判之，刑事訴訟法第四百五十二條及第四
    百五十一條之一第四項但書第二款分別定有明文。原審引用檢察官聲請簡易判決
    處刑書，依刑法第三百二十條第一項為科刑之諭知，容有未洽，本院審理後，認
    為被告應為無罪之諭知，自應由本院依刑事訴訟法第四百五十五條之一第三項之
    規定，準用同法第三百六十九條第二項之規定，將原判決撤銷，另依第一審通常
    程序為無罪判決之諭知（法院辦理刑事訴訟簡易程序案件應行注意事項第十四點
    參照）。
據上論斷，應依刑事訴訟法第四百五十五條之一第一項、第三項、第三百六十九條第
一項前段、第二項、第四百五十二條、第三百零一條第一項，判決如主文。
本案經檢察官何明禎到庭執行職務。
中      華      民      國      八十九      年      十二    月    五    日
                                臺灣士林地方法院刑事第一庭
                                    審判長法  官  林  清  吉
                                          法  官  陳  章  榮
                                          法  官  林  政  佑
如不服本判決，應於判決送達後十日內，向本院提出上訴狀。


司法院資訊處製作；財團法人民間司法改革基金會備份。
